【裁判字號】    99,交聲,3134
【裁判日期】    991020
【裁判案由】    交管條例聲異
【裁判全文】
臺灣板橋地方法院交通事件裁定        99年度交聲字第3134號
原處分機關  交通部公路總局臺北區監理所
異  議  人
即受處分人  甲○○
上列異議人因違反道路交通管理處罰條例案件，對於交通部公路
總局臺北區監理所於民國99年9 月23日以北監自裁字第裁40-ZAP
021190號所為之裁決處分，聲明異議，本院裁定如下：
    主  文
異議駁回。
    理  由
一、按汽車行駛於應繳費之公路、橋樑、隧道或輪渡，不依規定
    繳費者，處汽車所有人或駕駛人新臺幣（下同）3 千元以上
    6 千元以下罰鍰，並追繳欠費，道路交通管理處罰條例第27
    條第1 項定有明文。而交通部臺灣區○道○○○路局為辦理
    電子收費申裝及欠費追繳作業，依公路通行費徵收管理辦法
    訂定交通部臺灣區○道○○○路局電子收費申裝及欠費追繳
    作業注意事項，其第13條第2 項、第17條規定：用路人不依
    規定繳費，營運單位應依本局查明之車籍資料，製發補繳通
    行費及作業處理費通知單（下稱催繳通知單），追繳通行費
    並加收作業處理費用；用路人應依催繳通知單所列金額及繳
    費期限完成補繳，逾補繳期限截止日未繳納者，依法舉發。
    次按處理違反道路交通管理事件，有關文書送達之程序，依
    行政程序法之規定，違反道路交通管理事件統一裁罰基準及
    處理細則第5 條規定甚明。又送達，於應受送達人之住居所
    、事務所或營業所為之，則為行政程序法第72條第1 項所明
    定；又郵政機關為送達時，不能依行政程序法第72、73條規
    定為送達者，得將文書寄存於送達地之郵政機關，並作送達
    通知書2 份，1 份黏貼於應受送達人住居所、事務所、營業
    所或其就業處所門首，另1 份交由鄰居轉交或置於該送達處
    所信箱或其他適當位置，以為送達，行政程序法第74條第1
    項、第2 項亦分別定有明文。
二、原處分意旨略以：異議人即受處分人甲○○駕駛其所有之車
    牌號碼0703-QA 號自用小客車（下稱本件汽車），於99年2
    月10日19時47分許，未繳費即通過汐止收費站北向第二車道
    （即電子收費車道），經營運單位即遠通電收股份有限公司
    （下稱遠通公司）對異議人寄發催繳通知單，惟異議人未於
    補繳期限即99年6 月10日前補繳通行費，因有「汽車行駛於
    應繳費之公路不依規定繳費」之違規事實，嗣經國道公路警
    察局第一警察隊汐止分隊警員開立舉發違反道路交通管理事
    件通知單（下稱本件舉發通知單）逕行舉發，異議人亦未於
    應到案日期即99年8 月13日前繳納罰鍰或提出申訴，迨99年
    8 月23日（逾越應到案期限30日以內）始向原處分機關提出
    申訴，原處分機關交通部公路總局臺北區監理所遂於99年9
    月23日以北監自裁字第裁40-ZAP021190號違反道路交通管理
    事件裁決書，依道路交通管理處罰條例第27條第1 項規定及
    違反道路交通管理事件統一裁罰基準表，對異議人裁處罰鍰
    3 千3 百元。
三、異議意旨略以：伊未接到郵局補繳收費通知，且先前至蘆洲
    監理站繳汽車牌照稅時，有1 張誤闖ETC 車道並繳罰單6 百
    元，也未告知補繳通行費，爰依法聲明異議云云。
四、經查：
（一）異議人駕駛其所有之本件汽車，於前揭時間、地點，因未
      裝設電子收費設備（即E 通機），而未繳費即行駛電子收
      費車道（即ETC 車道）通過汐止收費站，嗣經遠通公司於
      99年5 月20日製發催繳通知單對異議人進行催繳程序，並
      以郵遞掛號方式將催繳通知單寄送至臺北縣五股鄉○○路
      215 巷30號5 樓（下稱西雲路址）後，異議人仍未於補繳
      期限即99年6 月10日前補繳通行費等情，已為異議人所不
      爭執，並有本件舉發通知單及採證照片各1 件、交通部臺
      灣區○道○○○路局汐止收費站99年9 月2 日高汐稽字第
      0990001375號函文、遠通公司催繳通知單及送達證書各1
      份在卷可稽，足以認定為真實，故本件異議人確有汽車行
      駛於應繳費之公路不依規定繳費之違規事實，洵堪認定。
（二）至異議人雖以前詞置辯，惟異議人提起本件聲明異議時，
      狀紙內所記載之地址仍為西雲路址，且該址即為異議人之
      戶籍地址，有聲明異議狀及個人基本查詢資料在卷可憑，
      可見異議人就駕駛本件汽車之相關行政管理事宜，對外仍
      係以西雲路址作為送達聯繫之地址，並無廢止在西雲路址
      繼續居住並收受送達之意。查本件催繳通知單如前述業經
      遠通公司以郵遞掛號方式寄至西雲路址，因未獲會晤異議
      人，亦無有辨別事理能力之同居人、受雇人或接收郵件人
      員，郵遞送達人遂於99年5 月25日分別製作送達通知書2
      份，1 份黏貼於應受送達人門首，另1 份置於送達處所信
      箱或適當位置，而寄存送達本件催繳通知單在五股郵局，
      有前揭送達證書附卷可佐，足證本件催繳通知單確已合法
      送達予異議人，且補繳通行費之期限，仍在送達生效時點
      之後，異議人尚有充分餘裕之時間可得知上情補繳通行費
      無訛。另異議人係早於99年4 月28日，即先至交通部公路
      總局臺北區監理所蘆洲監理站繳納其誤闖電子收費車道之
      罰鍰6 百元，此有交通部公路總局自行收納款項收據附卷
      可參，是異議人繳納前揭罰鍰時，遠通公司既尚未製發催
      繳通知單，則蘆洲監理站自難同時向異議人告知或越權辦
      理補繳通行費之事宜。況異議人本身明知其先前未繳費即
      行駛電子收費車道通過汐止收費站，當應主動留意並隨時
      查詢後續如何補繳通行費，而遠通公司如前述復再踐行合
      法通知催繳之程序，故本件違規事實顯可歸責於異議人，
      其所辯之情均委無可採。從而，本件異議人純因個人自身
      因素，致未於繳費期限內完成補繳通行費，遠通公司遂依
      規定移送舉發單位即國道公路警察局第一警察隊汐止分隊
      逕行舉發異議人有違反道路交通管理處罰條例第27條第1
      項未依規定繳費之違規情事，處理舉發程序於法尚無不符
      之處，難認原處分有何違法或不當之情。
五、綜上所述，原處分機關依首揭道路交通管理處罰條例等規定
    ，就本件違規事實對異議人裁處罰鍰3 千3 百元，並無違誤
    。本件聲明異議經核尚無理由，應予駁回。
據上論斷，應依道路交通案件處理辦法第19條，裁定如主文。
中    華    民    國    99    年    10    月    20    日
                  交通法庭  法  官  張 兆 光
上列正本證明與原本無異。
如不服本裁定，應於裁定送達後五日內敘明抗告理由，向本院提
出抗告狀。
                            書記官  曹 秋 冬
中    華    民    國    99    年    10    月    20    日

司法院資訊處製作；財團法人民間司法改革基金會備份。
